【裁判字號】    98,上更(二),73
【裁判日期】    990407
【裁判案由】    違反槍砲彈藥刀械管制條例
【裁判全文】
臺灣高等法院花蓮分院刑事判決      98年度上更(二)字第73號
上  訴  人
即  被  告  甲○○
指定辯護人  張照堂律師
上訴人因殺人未遂等案件，不服臺灣花蓮地方法院95年度訴字第
13號中華民國95年7月10日第一審判決（起訴案號：臺灣花蓮地
方法院檢察署94年度偵字第3398、3546、3548號），提起上訴，
經最高法院第二次發回更審，本院判決如下：
    主  文
原判決關於甲○○部分撤銷。
甲○○未經許可，持有具有殺傷力之子彈，累犯，處有期徒刑十
月，併科罰金新臺幣六萬元；減為有期徒刑五月，併科罰金新臺
幣三萬元，有期徒刑如易科罰金，以銀元三百元即新臺幣九百元
折算一日，罰金如易服勞役，以新臺幣一千元折算一日。又以加
害生命、身體之事恐嚇他人致生危害於安全，處有期徒刑六月，
如易科罰金，以銀元三百元即新臺幣九百元折算一日，減為有期
徒刑三月，如易科罰金，以銀元三百元即新臺幣九百元折算一日
。扣案不具有殺傷力之改造手槍一支（含彈匣一個，槍枝管制編
號：0000000000）沒收。應執行有期徒刑七月，併科罰金新臺幣
三萬元，有期徒刑如易科罰金，以銀元三百元即新臺幣九百元折
算一日，罰金如易服勞役，以新臺幣一千元折算一日。扣案不具
有殺傷力之改造手槍一支（含彈匣一個，槍枝管制編號：000000
0000）沒收。
    事  實
一、甲○○於民國94年9月17日之前某日，利用網路購物，以新
    臺幣（下同）7千元，向不詳姓名之人購得不具有殺傷力之
    改造手槍一支（含彈匣一個，槍枝管制編號：0000000000）
    及具有與不具有殺傷力之子彈各一顆，而後即未經許可持有
    具有殺傷力之該顆子彈（因鑑定試射而用罄）。
二、甲○○與陳順煌係兒時玩伴，二人感情不錯。陳順煌之朋友
    楊岳勳（業經判決無罪確定）與乙○○有過節，意欲找機會
    修理乙○○，乃找陳順煌商量，陳順煌為了壯大聲勢，又找
    了甲○○、邱慶祥（另案通緝中），而後伺機找乙○○理論
    。94年9月18日凌晨零時25分許，陳順煌接到楊岳勳之電話
    後，即以電話通知甲○○，甲○○隨即攜帶其所有上開不具
    有殺傷力之改造手槍一支（含彈匣1個，裝填具有及不具有
    殺傷力之子彈各一顆），駕駛其自小客車前往花蓮縣吉安鄉
    福興村陳順煌租屋處搭載陳順煌。陳順煌未經告知甲○○，
    亦自行攜帶其非法持有具有殺傷力之改造手槍一支（含彈匣
    1 個，槍枝管制編號：0000000000）及具殺傷力之土造8mm
    子彈2發（因射擊及鑑定試射而用罄），坐上曾順煌之自小
    客車，前往花蓮縣花蓮市○○街171號琉璃海PUB，與楊岳勳
    、邱慶祥會合。楊岳勳、甲○○、陳順煌、邱慶祥進入店內
    後，即喝令乙○○至店外談判，乙○○不從，楊岳勳即自行
    毆打乙○○，但發現乙○○一方人多勢眾，便退出店外。甲
    ○○為嚇阻對方，即自身上取出上開未具殺傷力之改造手槍
    ，作勢朝乙○○瞄準，並做出扣扳機射擊之動作，以此加害
    生命、身體之事，恐嚇乙○○致生危害於安全；惟因甲○○
    扣板機時彈匣即行掉落，甲○○拾起彈匣後亦退出店外。陳
    順煌見狀心猶未甘，乃擅自作主，自行基於殺人之故意，取
    出其所攜帶之上開具殺傷力改造手槍1支，瞄準乙○○之頭
    、胸部位扣下扳機，因槍枝卡彈，未能擊發；陳順煌趁勢持
    槍柄敲打乙○○頭部，致其受有頭部外傷併左側頂骨開放性
    骨折；並於調整槍枝後，接續朝乙○○身軀重要部分扣扳機
    3次，始擊發出1顆子彈，致乙○○之腹部當場中彈，受有左
    側腹壁之槍擊傷，嗣經送財團法人佛教慈濟綜合醫院急救，
    始倖免於難。陳順煌見乙○○中彈倒地後，因感事態嚴重，
    即搭乘甲○○所駕自小客車迅速逃離現場。警方據報後，循
    線於94年10月5日逮獲楊岳勳、甲○○到案，並在花蓮縣新
    城鄉嘉新村民益加油站旁之小南國KTV店內，扣得上開不具
    有殺傷力之改造手槍1枝，及具有與不具有殺傷力之子彈各1
    顆（均因鑑定試射而用罄）。同年10月9日下午4時50分許，
    陳順煌自知難逃法網，乃向花蓮縣警察局刑警大隊投案，經
    警在花蓮市○○街177巷6弄6號前，起出上開具有殺傷力之
    槍枝1枝（所犯持槍殺人未遂罪業經判決確定）。
三、案經乙○○訴由花蓮縣警察局花蓮分局報請臺灣花蓮地方法
    院檢察署檢察官偵查起訴。
    理    由
壹、證據能力方面
一、證人乙○○、施清堯、涂俊義、黃奕傑、張振維、甘正坤於
    警詢之陳述，並無較可信之特別狀況，依法均無證據能力。
二、證人乙○○、施清堯、涂俊義、黃奕傑於偵查中向檢察官所
    為陳述，係其等就案發當時親身見聞而為陳述，並經檢察官
    以證人身分傳訊到庭依法具結，經查並無顯不可信之情況，
    依法均得為證據。
貳、認定犯罪事實所憑之證據及理由
一、事實一部分，業經被告於本院審理時，坦承不諱，且有扣案
    之具有殺傷力之子彈1顆（因鑑定試射而用罄）可佐。該顆
    子彈係土造子彈，具直徑8mm之金屬彈頭，可擊發，認具殺
    傷力等情，有內政部警政署刑事警察局94年10月31日刑鑑字
    第0940160552號槍彈鑑定書1份，及土造子彈照片2張在卷可
    稽（偵字第3546號卷第56至59頁）；復有搜索扣押筆錄、扣
    押物品目錄表各1份在卷足憑。足見被告之自白與事實相符
    ，此部分犯行已堪認定。
二、事實二部分，訊據被告否認恐嚇犯行，辯稱：槍原本是道具
    槍，我一直放在車上，當時我去的時候看到很多人，我想要
    給他們一個談判的空間，我只是要嚇嚇他們，當時我從後背
    把槍掏出來要嚇他們，還沒有瞄準，彈匣就掉了云云。惟查
    上開事實，業經證人乙○○於原審審理時證稱：當時楊岳勳
    要把我拉出店外談判，我不願意，2人就發生拉扯，拉扯結
    束後，是甲○○先拿出第1把槍，瞄準我身體的上半部（頭
    及胸部），並做扣扳機擊發的動作，但沒有擊發，彈匣就掉
    下去，甲○○撿起彈匣後往外走等語明確（原審卷第221、
    222 頁）。核與證人施清堯在原審證稱：雙方人馬拉開之後
    ，就看到有2個人掏出槍來，1個先掏出槍來，有拉滑套，但
    在瞄準射擊的時候，彈匣掉下來，第1個人就把彈匣撿起來
    後，就到外面去，第2個人見狀就從他的包包拿出槍…，第1
    個人有扣扳機3次以上，因為他在扣扳機的時候，沒有注意
    到彈匣有掉落等語（原審卷第218頁）。及證人涂俊義、黃
    奕傑、甘正坤分別於原審審理中證述：我們看見有2個人掏
    出槍來，1個先掏出槍來，有舉槍瞄準乙○○，但射擊時彈
    匣掉落，他撿起彈匣後到外面去等語，均相符合（原審卷第
    218、224、226、228頁）。復有扣案經鑑定不具有殺傷力之
    改造手槍1支(上開刑鑑字第0940160552號槍彈鑑定書），及
    具有與不具有殺傷力之子彈各1顆（因鑑定試射而用罄）在
    卷可稽。足認被告確實持有上開槍彈，作勢朝乙○○瞄準，
    並做出扣扳機射擊之動作，施加恫嚇之行為。此部分事證明
    確，被告所辯並無足採，犯行堪以認定。
參、論罪科刑
一、核被告所為，係犯槍砲彈藥刀械管制條例第12條第4項之未
    經許可持有子彈罪，及刑法第305條之恐嚇安全罪。被告所
    犯恐嚇罪部分，檢察官雖認被告係與陳順煌共犯刑法第271
    條第2項、第1項之殺人未遂罪。惟被告堅決否認共同殺人之
    犯行，辯稱：我跟陳順煌是兒時玩伴，案發時他剛剛從大陸
    回來一個多月，兩個人的感情不錯。陳順煌說他一個朋友前
    幾天被打，因為他沒有車，看我能否載他過去了解看看，我
    怕對方人很多，所以才帶道具槍過去，陳順煌不知道我有帶
    槍。槍原本是道具槍，我一直放在車上，當時我去的時候看
    到很多人，想要給他們一個談判的空間，只是要嚇嚇他們，
    我帶的槍是我自己的，而且沒有殺傷力，我沒有殺人的意思
    。我不知道陳順煌有帶槍，因為他沒講，我也不知道陳順煌
    要開槍，而且陳順煌開槍的時候我已經走出門口等語。經查
    本件係因陳順煌之朋友楊岳勳與乙○○有過節，意欲找機會
    修理乙○○，乃找陳順煌商量，陳順煌為了壯大聲勢，始找
    甲○○、邱慶祥，伺機找乙○○理論等情，業經證人陳順煌
    於偵查中供陳在卷。而依證人乙○○、施清堯、涂俊義、黃
    奕傑前揭證言，堪認被告持槍恐嚇乙○○時，因彈匣掉落，
    拾起彈匣退出店外後，陳順煌始單獨持槍射擊乙○○。再觀
    乎楊岳勳、陳順煌、邱慶祥與被告進入琉璃海PUB店內後，
    只是喝令乙○○至店外談判，並未立即朝乙○○開槍；嗣因
    乙○○不從，始由楊岳勳自行毆打乙○○，但發現乙○○一
    方人多勢眾，便退出店外。隨後被告雖自身上取出上開不具
    殺傷力之改造手槍，作勢朝乙○○瞄準，並扣扳機，惟被告
    於扣扳機時彈匣即行掉落，其於拾起彈匣後亦退出店外，並
    未留在店內等過程，足見楊岳勳、陳順煌、邱慶祥與被告進
    入琉璃海PUB店時，只是想找乙○○理論，初無殺害乙○○
    之動機及犯意。茍楊岳勳或被告與陳順煌有殺害乙○○之謀
    議，當不致於毆打或彈匣掉落後即退出店外。而被告所持有
    之手槍（槍枝管制編號：0000000000）經鑑定結果，認不具
    殺傷力等情，有內政部警政署刑事警察局94年10月31日刑鑑
    字第0940160552號槍彈鑑定書1份在卷可按，亦不足證明被
    告持以作勢瞄準乙○○，係出於殺害之意思。復查無其他積
    極證據足以證明被告於陳順煌持槍射擊乙○○之前或同時，
    與陳順煌間有殺人之犯意聯絡，自不能因陳順煌另行起意殺
    人，遽認其時人已在店外之被告有共同殺害乙○○之犯意聯
    絡。檢察官起訴被告共同殺人法條，容有未洽，惟因基本社
    會事實同一，本院自得變更起訴法條。
二、又被告曾因違反毒品危害防制條例及傷害案件，經本院分別
    判處有期徒刑4年、8月確定，兩案接續執行後假釋出監，於
    93年7月23日假釋縮刑期滿執行完畢等情，有臺灣高等法院
    被告前案紀錄表1份在卷可稽。其於執行完畢後5年內，故意
    再犯本件有期徒刑以上之罪，依照95年新舊刑法均構成累犯
    ，應依修正前刑法第47條規定，依法加重其刑。又被告所犯
    上開2罪之時間均在96年4月24日以前，合於中華民國九十六
    年罪犯減刑條例第2條第1項第3款之規定，應予減刑2分之1
    。再被告所犯二罪，犯意各別，應分論併罰。
三、原審對被告論罪科刑，固非無見。惟原判決認被告與陳順煌
    共同持有具有殺傷力之改造手槍殺人未遂，尚有未合。被告
    上訴否認恐嚇犯行，雖無理由；惟原判決既有未合，仍應撤
    銷改判。爰審酌被告未經許可而持有具有高度危險性之子彈
    ，並持以恐嚇他人，助長社會暴戾風氣，影響社會治安非輕
    ，及犯罪後承認持有子彈及否認恐嚇犯行等一切情狀，分別
    量處如主文第2項所示之刑，及定其應執行之刑，並諭知有
    期徒刑易科罰金及罰金易服勞役之折算標準（修正後之刑法
    第41條第1項規定，易科罰金以新臺幣1千元、2千元或3千元
    折算一日，較舊法以新臺幣900元折算一日，不利於被告；
    修正後之刑法第42條第3項前段規定，易服勞役以新臺幣1千
    元、2千元或3千元折算一日，較舊法以新臺幣900元折算一
    日，有利於被告，附此敘明）。另扣案不具有殺傷力之改造
    手槍1支（槍枝管制編號：0000000000），雖非違禁物，但
    為被告所有且供其恐嚇犯罪所用，仍應依刑法第38條第1項
    第2款宣告沒收。至於具有與不具有殺傷力之土造子彈各1
    顆，均因鑑驗試射而不存在，自無庸諭知沒收。
肆、不另為無罪諭知部分
一、公訴意旨另以：被告甲○○由身上取出朝乙○○扣扳機之上
    開改造手槍1支（槍枝管制編號：0000000000），係陳順煌
    所有，因認甲○○就陳順煌持有具殺傷力之改造手槍（槍枝
    管制編號：0000000000）部分，亦共同涉犯槍砲彈藥刀械管
    制條例第8條第4項未經許可持有具殺傷力之改造手槍罪嫌。
二、訊據被告堅決否認部分犯行，辯稱：槍枝管制編號：000000
    0000之改造手槍及子彈，係我於網路上以7千元所購買。我
    跟陳順煌是兒時玩伴，陳順煌說他一個朋友前幾天被打，因
    為他沒有車，看我能否載他過去了解看看，我怕對方人很多
    ，所以才帶道具槍過去，陳順煌不知道我有帶槍，因為他沒
    講，我也不知道他有帶槍等語。
三、查被告所持有槍枝管制編號：0000000000之改造手槍及子彈
    ，係其於網路上以7千元所購買，已如上述。共同被告陳順
    煌雖曾於警詢時供稱被告所持之槍枝係伊所有；惟被告與陳
    順煌係兒時玩伴，被告所以參與本案，亦係因陳順煌之請求
    ，則陳順煌為扛下罪責，而為上開供述，與常情並不違背。
    再陳順煌另行起意殺人槍擊乙○○部分，被告並無犯意之聯
    絡，亦如上述；此外並無積極證據證明被告知情陳順煌攜帶
    有殺傷力之改造手槍，自不能因被告受陳順煌之邀一同前往
    找乙○○理論，遽予認定被告共同持有具殺傷力之改造手槍
    。被告所辯，尚屬可採。本應為無罪之判決，惟因公訴人認
    被告此部分與所犯持有子彈有罪部分，有想像競合之關係，
    故不另為無罪之諭知。
據上論斷，應依刑事訴訟法第369條第1項前段、第364條、第299
條第1項前段、第300條，槍砲彈藥刀械管制條例第12條第4項，
刑法第2條第1項、第11條前段、第305條、第41條第8項、第42條
第3項前段、第38條第1項第2款、第51條第5款，修正前刑法第47
條、第41條第1項，中華民國九十六年罪犯減刑條例第2條第1項
第3款、第7條、第9條，判決如主文。
本案經檢察官丙○○到庭執行職務。
中    華    民    國    99    年    4     月    7     日
                  刑事庭審判長法  官  林慶煙
                              法  官  張健河
                              法  官  劉雪惠
以上正本證明與原本無異。
如不服本判決，應於收受送達後10日內向本院提出上訴書狀，其
未敘述理由者，並得於提起上訴狀後10日內向本院補提理由書（
均須按他造當事人之人數附繕本）「切勿逕送上級法院」。
告訴人或被害人如對於本判決不服者，應具備理由請求檢察官上
訴，其上訴期間之計算係以檢察官收受判決正本之日期為準。
中    華    民    國    99    年    4     月    7     日
                              書記官  林明智
附錄    本判決論罪科刑法條：
槍砲彈藥刀械管制條例第12條
未經許可，製造、販賣或運輸子彈者，處1年以上7年以下有期徒
刑，併科新台幣500萬元以下罰金。
未經許可，轉讓、出租或出借子彈者，處6月以上5年以下有期徒
刑，併科新台幣300萬元以下罰金。
意圖供自己或他人犯罪之用，而犯前二項之罪者，處3年以上10
年以下有期徒刑，併科新台幣700萬元以下罰金。
未經許可，持有、寄藏或意圖販賣而陳列子彈者，處5年以下有
期徒刑，併科新台幣300萬元以下罰金。
第1項至第3項之未遂犯罰之。
中華民國刑法第305條
（恐嚇危害安全罪）
以加害生命、身體、自由、名譽、財產之事，恐嚇他人致生危害
於安全者，處 2 年以下有期徒刑、拘役或 3 百元以下罰金。

司法院資訊處製作；財團法人民間司法改革基金會備份。
